臺灣高雄地方法院刑事判決　　　　　　　　　　　　九十三年度易字第一四五二號
　　公　訴　人　臺灣高雄地方法院檢察署檢察官
　　被　　　告　甲○○
右列被告因違反毒品危害防制條例案件，經檢察官提起公訴（九十三年度毒偵字第四
五七八號）及移送併案審理（九十三年毒偵字第五四八五號），本院判決如左：
    主  文
甲○○連續施用第二級毒品，處有期徒刑肆月，如易科罰金，以參佰元折算壹日。
    事  實
一、甲○○前於民國八十八年間因施用毒品，經本院裁定送觀察勒戒後，經本院以八
    十八年度毒聲字第一四九六號裁定令入戒治處所施以強制戒治，於八十九年五月
    二十七日執行完畢釋放，經臺灣高雄地方法院檢察署檢察官於八十九年六月十六
    日以八十九年度戒毒偵字第六七五號為不起訴處分確定在案。猶不知悛悔，其明
    知安非他命、ＭＤＭＡ均係業經公告列為毒品危害防制條例第二條第二項第二款
    之第二級毒品，不得非法持有、施用，詎仍未戒除施用毒品習性，復基於非法施
    用第二級毒品安非他命、ＭＤＭＡ之概括犯意，於前開強制戒治執行完畢釋放後
    五年內，先於九十三年八月十三日上午某時，在高雄縣橋頭鄉○○村○○路十一
    號住處，以玻璃球燒烤之方式，施用第二級毒品安非他命一次，嗣於同日二十一
    時三十分許回溯二十四小時內某時（不含公權力拘束期間），在不詳處所，施用
    第二級毒品ＭＤＭＡ一次，嗣於同日十八時許，在高雄市○○區○○街十八巷四
    三號五樓之二為警查獲；繼之於同年九月十三日晚上九時、十時許，在前開住處
    ，施用第二級毒品安非他命一次，並於翌日二十時五十分許回溯二十四小時內某
    時（不含公權力拘束期間），在不詳地點，施用第二級毒品ＭＤＭＡ一次，嗣為
    警於同日二十時五十分許，在高雄市○○區○○路十八巷二十三號前查獲，經甲
    ○○同意採集尿液送驗，始知上情。
二、案經高雄市政府警察局三民第一分局、高雄市政府警察局小港分局分別報請臺灣
    高雄地方法院檢察署檢察官偵查起訴及移送併案審理。
    理  由
一、訊據被告甲○○固坦承於前揭時地，連續施用第二級毒品安非他命，惟矢口否認
    有施用第二級毒品ＭＤＭＡ之犯行，辯稱：伊沒有施用ＭＤＭＡ，伊常會去ＫＴ
    Ｖ，且工作時會喝保力達，不知道是否是因為這樣造成驗尿結果有ＭＤＭＡ陽性
    反應，伊都是喝市面上賣的保力達云云。經查，被告於為警查獲時之九十三年八
    月十三日二十一時三十分許、及九十三年九月十四日二十時五十分許經警採集尿
    液，送高雄市立凱旋醫院以ＥＩＡ酵素免疫分析法（初步篩檢）與ＧＣ／ＭＳ氣
    相層析質譜法（確認鑑定）檢驗結果，確均呈甲基安非他命及ＭＤＭＡ之陽性反
    應，此有該院九十三年八月三十日（檢體編號Ｇ○八一二號）、九十三年十月十
    一日（檢體編號Ｊ三二二號）之濫用藥物尿液檢驗報告書及尿液代碼與姓名對照
    表影本各一紙在卷足稽，其中施用第二級毒品安非他命之犯行，與被告自白相符
    ，被告之自白應堪採信，此部分犯行，堪予認定。按目前常用的尿液篩檢方式，
    包括酵素免疫方析法、薄層色層分析法和放射免疫分析法，在文獻報告中，確實
    有藥品或食物因交叉反應，可在尿液測試中產生偽陽性之毒品反應，惟利用精密
    之儀器分析，將可排除偽陽性之可能，而得到正確的答案，因此篩檢結果必須進
    一步確認，在目前最常用之確認方法為氣相層析質譜儀（GC/MS,GASCHROMATOGRA
    PHY/ MASS SPECTROMETRY），此因乃在良好的操作條件下，以氣相層析質譜儀作
    藥物及其代謝產物定性及定量分析，幾乎不會有偽陽性反應產生，此經行政院衛
    生署藥物食品檢驗局藥檢壹字第一一五六號函及行政院國軍退除役官兵輔
    導委員會臺北榮民總醫院八十三年四月七日北總內字第三五九號函釋在案
    。本件被告於九十三年八月十三日二十一時三十分許、及九十三年九月十四日二
    十時五十分許為警採集之尿液，經以ＧＣ／ＭＳ氣相層析質譜法檢驗結果，確均
    呈ＭＤＭＡ陽性反應，已如前述。再按施用ＭＤＭＡ後三天內有施用劑量之百分
    六十五以ＭＤＭＡ原態自尿液排出，百分之七以代謝物ＭＤＡ排出。惟排出時間
    ，與使用劑量、使用頻率、被採樣者飲用水量之多寡及其體內代謝情況等因素皆
    有相關性，故依個案而異，此有行政院衛生署管制藥品管理局九十一年八月二日
    管檢字第一○八四四三號函示明確，準此，被告於九十三年八月十三日二十一時
    三十分許、及九十三年九月十四日二十時五十分許分別為警採集尿液前各回溯二
    十四小時內，確曾在不詳地點施用ＭＤＭＡ乙節，應堪認定，被告遲至本院審理
    中才提出可能食用保力達等提神飲品云云，亦未提出當時確有服用何種保力達飲
    品會呈現ＭＤＭＡ陽性反應以供本院審酌，前開所辯與事實不符，要屬臨訟空言
    避就，推諉卸責之詞，顯不足採。
二、再被告前於八十八年間因施用毒品，經本院裁定送觀察勒戒後，經本院以八十八
    年度毒聲字第一四九六號裁定令入戒治處所施以強制戒治，於八十九年五月二十
    七日執行完畢釋放，經臺灣高雄地方法院檢察署檢察官於八十九年六月十六日以
    八十九年度戒毒偵字第六七五號為不起訴處分確定在案，此有該不起訴處分書、
    臺灣高等法院被告全國前案紀錄表及臺灣高雄地方法院檢察署刑案資料查註紀錄
    表各一份附卷可按，足認被告係於強制戒治執行完畢釋放後，五年內再犯本件施
    用第二級毒品之罪，本件事證明確，被告之犯行，洵堪認定，應依法論科。
三、查安非他命及ＭＤＭＡ係毒品危害防制條例第二第第二項第二款所稱之第二級毒
    品，均不得非法持有、施用。是核被告所為，係犯毒品危害防制條例第十條第二
    項之施用第二級毒品罪。被告持有第二級毒品安非他命及ＭＤＭＡ後，進而施用
    ，其持有之低度行為，應為施用之高度行為所吸收，不另論罪。又毒品危害防制
    條例第十條第二項「施用第二級毒品者，處三年以下有期徒刑」之規定，乃以施
    用「第二級毒品」為其犯罪構成要件；而刑法所謂之「同一罪名」，係指行為人
    基於概括之犯意，連續為數行為，觸犯「構成犯罪要件相同之罪名」而言，此亦
    有司法院釋字第一五二號解釋可資參照。準此，行為人所施用者雖為第二級毒品
    中之不同種類毒品，然該不同種類之毒品既同屬經公告之「第二級毒品」，則行
    為人歷次施用毒品之行為所觸犯者，即屬構成要件相同之罪名，是倘若行為人係
    出於概括之犯意而連續施用第二級毒品中之不同種類毒品，仍應論以連續犯。故
    被告上開施用第二級毒品安非他命及ＭＤＭＡ，時間緊接，犯罪構成要件相同，
    顯係基於概括之犯意反覆為之，應依連續犯之規定論以一罪，並依法加重其刑。
    爰審酌被告屢犯不改，前因施用毒品案件，經本院送觀察、勒戒、強制戒治後，
    猶故態復萌，再施用毒品不輟，顯見其自制力不足，無法擺脫毒品，故應藉由刑
    罰之執行，以收教化之功能，並參以被告犯後坦承施用第二級毒品安非他命之犯
    行，僅否認施用第二級毒品ＭＤＭＡ之犯行，又其所犯係自傷行為，尚未害及他
    人，及其施用次數、頻率、方式等一切情狀，量處如主文所示之刑，並諭知易科
    罰金之折算標準。
四、被告為警採集尿液之時間應分別為九十三年八月十三日二十一時三十分許及九十
    三年九月十四日二十時五十分許，此有卷附毒品案件尿液送驗編號與真實姓名對
    照表所載採尿日期一紙及併案警詢筆錄一份足稽，公訴意旨及併案意旨誤以被告
    係於九十三年八月十三日十八時零分許及九十三年九月十四日十六時三十分許回
    溯二十四小時內某時，連續施用第二級毒品安非他命及ＭＤＭＡ，其關於回溯時
    點之認定，即有未洽，併此敘明。
據上論斷，應依刑事訴訟法第二百九十九條第一項前段，毒品危害防制條例第十條第
二項，刑法第十一條前段、第五十六條、第四十一條第一項前段，罰金罰鍰提高標準
條例第二條，判決如主文。
本案經檢察官乙○○到庭執行職務。
中　　　華　　　民　　　國　　  九十四  　　年  　　三　　月　　十七 　日
                        臺灣高雄地方法院刑事第九庭
                            審判長法　官 李璧君
                                  法  官 黃惠玲
                                  法  官 陳筱蓉
右正本證明與原本無異。
如不服本判決，應於判決送達後十日內，向本院提出上訴狀。
                                  書記官 梁瑜玲
中　　　華　　　民　　　國　　  九十四  　　年  　　三　　月　　十七 　日
【附錄本判決論罪科刑法條】
毒品危害防制條例第十條
施用第一級毒品者，處六月以上五年以下有期徒刑。
施用第二級毒品者，處三年以下有期徒刑。
